高雄高等行政法院判決　　　　　　　　　　　　　　九十二年度訴字第一一一八號
　　　　　　　　　　　　　　　.
　　原　　　告　甲○○
　　訴訟代理人　丙○○
　　被　　　告　財政部台灣省南區國稅局
　　代　表　人　乙○○　局長
　　訴訟代理人　丁○○
右當事人間因綜合所得稅事件，原告不服財政部中華民國九十二年七月三日台財訴字
第０九二００三０九八０號訴願決定，提起行政訴訟。本院判決如左：
　　主  文
原告之訴駁回。
訴訟費用由原告負擔。
　　事  實
壹、事實概要：
　　緣原告八十八年度綜合所得稅結算申報，經被告依查得資料核定其營利所得新台
    幣（下同）二、九四一、五０七元，併課其當年度綜合所得稅，原告不服，申經
    復查未獲變更，提起訴願，經財政部訴願決定將原處分（復查決定）撤銷，著由
    被告另為處分，嗣經被告重核結果，仍維持原核定，原告不服，提起訴願，亦遭
    駁回，遂提起本件行政訴訟。
貳、兩造聲明：
一、原告聲明求為判決：訴願決定及原處分（復查決定含原核定處分）均撤銷。
二、被告聲明求為判決：原告之訴駁回。
參、兩造之爭點：
甲、原告主張之理由：
一、綜合所得稅之課徵，以收付實現為原則，綜合所得稅採現金制，個人所得之歸屬
    年度，依所得稅法第十四條及第八十八條規定，並參照第七十六條之一第一項之
    意旨，係以實際取得之日期為準，亦即年度綜合所得稅之課徵，僅以已實現之所
    得為限，而不問其所得原因是否發生於該年度。財政部賦稅署民國（下同）六十
    年六月二日台稅一發字第三六八號函，關於納稅義務人因案停職後，於復職時服
    務機關補發其停職期間之薪資，應以實際給付之日期為準，按實際給付之總額，
    課徵綜合所得稅之釋示，符合上開所得稅法之意旨，與憲法尚無牴觸（司法院釋
    字第三七七號解釋）。
二、金木五金工廠因經營不善，已於八十八年五月十五日因周轉不靈倒閉，並於九十
    年五月十七日遭台灣台南地方法院查封拍賣在案，該工廠積欠八十八年度營利事
    業所得稅，被告所屬佳里稽徵所已於九十年十二月五日，以南區國稅服字第九０
    ０一六五五三號函向台灣台南地方法院民事執行處申請債權參與分配（執行案號
    ：八八南院鵬執良字第二四九九六號）。該工廠八十八年度營利事業所得稅結算
    申報書全年所得額申報四二、二一三元，經佳里稽徵所依同業利潤標準核定八十
    八年全年所得為二、九四一、五０七元（為四二、二一三元及二、八九九、二九
    四元合計數），該廠因周轉不靈倒閉無法分配盈餘給原告，原告未曾取得金木五
    金工廠之盈餘四二、二一三元及二、八九九、二九四元係事實，被告應舉證原告
    已取得金木五金工廠之盈餘四二、二一三及二、八九九、二九四元，否則被告已
    違反綜合所得稅之課徵，僅以實現之所得為限。
乙、被告主張之理由：
一、原告獨資經營金木五金工廠，該工廠八十八年度營利事業所得稅申報全年所得額
    四二、二一三元，經被告依同業利潤標準核定全年所得額二、九四一、五０七元
    ，被告乃據以核定原告營利所得四二、二一三元及二、八九九、二九四元合計二
    、九四一、五０七元。
二、原告復查主張綜合所得稅之課徵以已實現之所得為限，而其未曾取得金木五金工
    廠之營利所得四二、二一三元及二、八九九、二九四元，被告核定其營利所得已
    違反規定云云，被告復查結果以，金木五金工廠八十八年度全年所得額經核定二
    、九四一、五０七元並確定在案，被告依首揭規定核定其營利所得二、九四一、
    五０七元，並無不合，乃予維持；原告仍不服，訴經財政部訴願決定略以，被告
    以金木五金工廠八十八年度全年所得額經核定二、九四一、五０七元並確定在案
    ，乃據以核定原告營利所得二、九四一、五０七元，固非無見，惟查被告核計營
    利所得時，未扣除該工廠之營利事業所得稅，遽將該工廠八十八年度稅前之盈餘
    全數歸課原告營利所得，核欠允適，將原處分（復查決定）撤銷，囑由被告另為
    處分。嗣被告依撤銷意旨重核結果以，原告獨資經營金木五金工廠，依首揭規定
    ，該工廠八十八年度盈餘總額為原告之營利所得，所繳納營利事業所得稅額為可
    扣抵稅額，並非核計營利所得時扣除營利事業所得稅，原核定營利所得二、九四
    一、五０七元，並無不合，仍予維持原核定。原告復執前詞主張其未曾取得金木
    五金工廠之營利所得云云，查原告獨資經營金木五金工廠，該工廠八十八年度全
    年所得額經核定二、九四一、五０七元並確定在案，被告依法核定原告營利所得
    二、九四一、五０七元，並無不合。
　　理  由
一、按「個人之綜合所得總額，以其全年左列各類所得合併計算之：第一類：營利所
    得：公司股東所獲分配之股利總額、合作社社員所獲分配之盈餘總額、合夥組織
    營利事業之合夥人每年度應分配之盈餘總額、獨資資本主每年自其獨資經營事業
    所得之盈餘總額及個人一時貿易之盈餘皆屬之。．．．獨資資本主經營獨資事業
    所得之盈餘總額，應按核定之營利事業所得額計算之。」為所得稅法第十四條第
    一項第一類所明定。
二、本件原告八十八年度綜合所得稅結算申報，經被告依查得資料核定其營利所得二
    、九四一、五０七元，併課其當年度綜合所得稅乙節，業據兩造分別陳明在卷，
    復有被告綜合所得稅核定通知書影本附原處分卷可稽。而原告提起本件訴訟係以
    ：其獨資經營之金木五金工廠，因經營不善，已於八十八年五月十五日因周轉不
    靈倒閉，該工廠積欠八十八年度營利事業所得稅，經被告所屬佳里稽徵所移送強
    制執行，並於九十年五月十七日遭台灣台南地方法院查封拍賣在案，因該工廠已
    倒閉無法分配盈餘給原告，原告未曾取得金木五金工廠之盈餘四二、二一三元及
    二、八九九、二九四元，被告乃以該工廠之盈餘，計算原告八十八年度綜合所得
    稅，已違反綜合所得稅係以實現之所得為限之原則等語，資為論據。
三、經查，原告獨資經營金木五金工廠，該工廠八十八年度營利事業所得稅申報全年
    所得額四二、二一三元，因該工廠未依限提示帳簿文據等供查核，經被告依同業
    利潤標準核定全年所得額二、九四一、五０七元，因原告未申請復查已告確定等
    情，此有金木五金工廠八十八年度營利事業所得稅結算申報核定通知書影本附原
    處分卷足稽，洵堪認定。原告雖主張其獨資經營之金木五金工廠，因經營不善，
    已於八十八年五月十五日倒閉，該工廠積欠八十八年度營利事業所得稅，經被告
    所屬佳里稽徵所移送強制執行，並於九十年五月十七日遭台灣台南地方法院查封
    拍賣在案，因該工廠已倒閉並未分配盈餘給原告云云，並提出金木五金工廠簽發
    之支票及退票理由單等影本為證。然按已確定之行政處分除具有形式的存續力（
    不可撤銷性）外，亦發生實質的存續力，即該行政處分就其內容對相對人、關係
    人及原處分機關發生拘束之效力。又行政處分於法定救濟期間經過後，具有行政
    程序法第一百二十八條第一項各款情形之一者，相對人或利害關係人得向行政機
    關申請撤銷、廢止或變更之。故縱令原告上開主張屬實，亦屬其得否依行政程序
    法第一百二十八條規定向被告申請撤銷或變更金木五金工廠八十八年度營利事業
    所得稅結算申報原核定處分之問題，在該核定處分未經撤銷或變更前，兩造均應
    受該核定處分內容之拘束。則被告依所得稅法第十四條第一項第一類之規定，按
    其核定之金木五金工廠八十八年度營利事業所得額計算原告經營該工廠所得之盈
    餘總額，再以該盈餘總額計算原告之營利所得，據以核定原告營利所得為四二、
    二一三元及二、八九九、二九四元合計二、九四一、五０七元，再將該營利所得
    併入其八十八年度個人之綜合所得總額，計算其當年度綜合所得稅，並無不合，
    且此計算方式乃為上開所得稅法第十四條第一項第一類所明定，尚與綜合所得稅
    之課徵，僅以已實現之所得為限之原則無涉。至司法院釋字第三七七號解釋，係
    就財政部賦稅署六十年六月二日台稅一發字第三六八號函關於納稅義務人因案停
    職後，於復職時服務機關補發其停職期間之薪金，應以實際給付之日期為準，按
    實際給付之總額，課徵綜合所得稅之釋示所為之解釋，核與本件係就獨資經營事
    業之營利所得應如何計算所生之爭議並不相同，自難援引上開司法院解釋而為原
    告有利之認定。
四、綜上所述，原告之主張既不足取，被告依所得稅法第十四條第一項第一類之規定
    ，依查得資料核定原告八十八年度營利所得二、九四一、五０七元，併課其當年
    度綜合所得稅，並無違誤。訴願決定予以維持，亦無不合。原告起訴意旨求為撤
    銷，為無理由，應予駁回。
五、據上論結，本件原告之訴為無理由，依行政訴訟法第一百九十五條第一項後段、
    第九十八條第三項前段，判決如主文。
中　　　華　　　民　　　國    九十三　　年　  　一　　　月　　  十五　　日
                              高雄高等行政法院第一庭
                                          審判長法官　  陳光秀
                                          法      官　  楊惠欽
                                          法      官    李協明
右為正本係照原本作成。
如不服本判決，應於判決送達後二十日內向本院提出上訴書狀，其未表明上訴理由者
，應於提起上訴後二十日內向本院提出上訴理由書（須按對造人數附繕本）；如於本
判決宣示或公告後送達前提起上訴者，應於判決送達後二十日內補提上訴理由書（須
附繕本）。未表明上訴理由者，逕以裁定駁回。
提起上訴應預繳送達用雙掛號郵票七份（每份三十四元）。
中　　　華　　　民　　　國    九十三　　年　  　一　　　月　　  十五　　日
                                          法院書記官    周良駿
